【裁判字號】    88,上易,5165
【裁判日期】    890329
【裁判案由】    詐欺等
【裁判全文】
臺灣高等法院刑事判決                  八十八年度上易字第五一六五號
    上  訴  人  臺灣臺北地方法院檢察署檢察官
    上  訴  人
    即  被  告  甲○○
    選任辯護人  洪堯欽
                黃麗蓉
右上訴人，因被告詐欺等案件，不服臺灣台北地方法院，八十八年度易字第一九五０
號，中華民國八十八年九月十四日第一審判決（起訴案號：臺灣台北地方法院檢察署
八十七年度偵字第二六四八七號）提起上訴，本院判決如左：
    主      文
上訴駁回。
    事      實
一、甲○○原係位於臺北市○○○路○段二八０號二樓之萬盛證券股份有限公司忠孝
    分公司（下稱萬盛忠孝分公司）之副總經理兼營業員，為證券商業務人員，詎明
    知依財政部證券管理委員會頒布之證券商負責人與業務人員管理規則第十六條第
    二項第九款規定「證券商之負責人及業務人員不得與客戶有借貸款項、有價證券
    或為借貸款項、有價證券之媒介情事」，竟仍基於概括犯意，自民國（下同）八
    十六年三月間（起訴書誤載為五月間）起至八十七年九月十一日（起訴書誤載為
    八十七年九月三日）止，連續多次利用其洽請不知情之友人林玉凰在世華商業銀
    行忠孝分行所開設而由其實際使用之00000000000號帳戶，提供資金
    總計新臺幣（下同）三億零一百八十五萬八千四百五十元予客戶乙○○買賣股票
    ，與客戶乙○○有借貸款項之情事，而違反主管機關財政部證券管理委員會依證
    券交易法所為之上開禁止命令。
二、案經萬盛忠孝分公司營業員丁○○告發由臺灣臺北地方法院檢察署檢察官偵查起
    理      由
一、訊據被告甲○○對於前揭違反證券交易法犯行，坦承不諱，核與證人林玉凰於偵
    查中及原審調查時到庭結證稱其上開帳戶自開戶後印鑑章及存褶均交由被告實際
    使用等語相符，且客戶乙○○自八十六年三月二十八日起至八十七年九月十一日
    止，自其設於世華聯合商業銀行天母分行之一二─五０─七０三二八三─二號帳
    戶內，以電話轉帳方式存入上開林玉凰帳戶內之次數計五十次，其金額總計達三
    億零一百八十五萬八千四百五十元，亦有世華聯合商業銀行八十八年五月三十一
    日世天母發第００六八號函文一份及上開乙○○、林玉凰帳戶交易明細各一份附
    卷可稽，足徵被告自八十六年三月間至八十七年九月十一日止，確有連續多次提
    供資金予客戶乙○○之借貸情事，堪信被告自白與事實相符，至被告所辯伊與乙○○係一筆款項重複多次使用乙節，並未提出確據足以證實，尚無可採，本件事
    證已甚明確，被告犯行洵堪認定。
二、查被告為萬盛忠孝分公司之副總經理兼營業員，應屬證券商業務人員，詎違反主
    管機關財政部證券管理委員會依證券交易法第七十條規定所為之證券商負責人與
    業務人員管理規則第十六條第二項第九款「不得與客戶有借貸款項、有價證券或
    為借貸款項、有價證券之媒介情事」之規定，核其所為，係犯證券交易法第一百
    七十七條第三款之違反主管機關依證券交易法所為禁止命令罪。其先後多次違反
    主管機關依證券交易法所為禁止命令之犯行，時間緊接，犯罪構成要件相同，所
    犯罪名又屬同一，顯係基於概括犯意反覆而為，為連續犯，應依刑法第五十六條
    第一項之規定論以一罪並加重其刑。原審以被告罪證明確，適用證券交易法第一
    百七十七條第三款，刑法第十一條前段、第五十六條，罰金罰鍰提高標準條例第
    一條前段，審酌被告多次借貸款項予客戶買賣股票（俗稱丙種墊款），其金額高
    達數億元以上，嚴重威脅股市交易安全，擾亂金融秩序甚鉅，並參酌其犯罪之動
    機、目的、手段、所得利益及犯罪後態度等一切情狀，量處有期徒刑壹年肆月，
    另又明公訴意旨另以：被告自八十六年五月間起至八十七年九月三日止，在萬
    盛忠孝分公司內，連續多次向同事丁○○借款共計一千八百萬元，致丁○○陷於
    錯誤，而陸續交付該等款項，因認被告涉有刑法第三百三十九條第一項之詐欺罪
    嫌云云。惟查：丁○○自八十一年間起，即已陸續多次借款予被告，原先借款金
    額每次為一、二百萬元，嗣被告介紹丁○○進入萬盛忠孝分公司任營業員後，借
    款金額乃逐漸增加，其借款利息均係按一般丙種墊款之行情即每萬元每日五元計
    算等節，業據證人丁○○於原審到庭證述屬實，核與被告所供情節相符，被告先
    前既已與丁○○維持繼續性金額甚鉅之借貸關係長達數年之久，則是否得僅憑被
    告嗣無法清償最後數筆款項推論其於借款之初即具有不法所有之詐欺意圖，已非
    無疑，且丁○○亦為證券業人員，其借款予被告又按一般丙種墊款行情計算利息
    ，堪認其對於被告借款係從事風險甚大之股票交易相關事務一事，應知悉甚詳，
    而被告借款確係從事上開丙種墊款行為，亦已如上述，則殊難認被告於借款之際
    有何施用詐術之行為，亦難認丁○○有何陷於錯誤而交付金錢之情事，自無從遽
    認被告涉有此部分詐欺取財罪嫌，公訴人認其涉有刑法第三百三十九條條第一項
    之詐欺取財罪嫌，容有誤會，惟公訴意旨既認此部分與被告所涉前開違反主管機
    關財政部證券管理委員會依證券交易法所為之上開禁止命令部分，具有方法結果
    之牽連犯裁判上一罪關係，基於審判不可分原則，爰不另為無罪諭知。認事用法
    均無不合，量刑亦屬適當，被告上訴論旨，猶執陳詞，空言否認犯罪，檢察官上
    訴，認原判決量刑太輕，均指摘原判決不當，為無理由，均應予駁回。
三、移送併辦（臺灣臺北地方法院檢察署八十八年度偵字第一三一六九號）意旨略以
    ：被告於八十七年七月十八日，在萬盛忠孝分公司內，向友人丙○○借款五百萬
    元，致丙○○陷於錯誤，而交付該等款項，因認被告涉有刑法第三百三十九條第
    一項之詐欺取財罪嫌云云。惟查，起訴部分被告借款確係從事上開丙種墊款行為
    ，已如上述，殊難認被告於借款之際有施用詐術之行為，已如上述，本件既無從
    遽認被告涉有詐欺取財罪嫌。此部分（丙○○部分）與本件自不生裁判上一罪關
    係，非起訴效力所及，應退由檢察官另行偵辦，併此敘明。
據上論斷，應依刑事訴訟法第三百六十八條，判決如主文。
本案經檢察官費玲玲到庭執行職務。
中    華    民    國    八十九    年      三        月      二十九      日
                            臺灣高等法院刑事第十一庭
                                審判長法  官  楊  照  男
                                      法  官  王  詠  寰
                                      法  官  楊  炳  禎
右正本證明與原本無異。
不得上訴。
                                      書記官  廖  素  花
中    華    民    國    八十九    年      四        月        五        日
附錄：本案論罪科刑法條全文
證券交易法第一百七十七條
有左列情事之一者，處一年以下有期徒刑、拘役或科或或併科十萬元以下罰金：
一、違反第三十一條第一項、第三十四條、第四十條、第四十一條、第四十五條、第
四十六條、第五十條第二項、第一百十九條、第一百二十八條、第一百五十條或第一
百六十五條之規定者。
二、違反主管機關依第六十一條所為之規定者。
三、違反主管機關其他依本法所為禁止、停止或限制之命令者。


司法院資訊處製作；財團法人民間司法改革基金會備份。
